【裁判字號】    98,上訴,518
【裁判日期】    980226
【裁判案由】    偽造文書等
【裁判全文】
臺灣高等法院臺中分院刑事判決         98年度上訴字第518號
上  訴  人
即  被  告  戊○○
                      19號
            甲○○
                      號1樓
上  列一人
輔  佐  人  乙○○  住同上
上  訴  人
即  被  告  丁○○  男  21歲.
                    身分證統一.
                    住桃園縣桃.
上列上訴人等因偽造文書等案件，不服臺灣臺中地方法院97年度
訴字第4501號中華民國97年12月2日第一審判決（起訴案號：臺
灣臺中地方法院檢察署97年度偵字第24011號），提起上訴，本
院判決如下：
    主  文
上訴駁回。
    理  由
一、按不服地方法院之第一審判決而上訴者，應向管轄第二審之
    高等法院為之。上訴書狀應敘述具體理由。上訴書狀未敘述
    上訴理由者，應於上訴期間屆滿後二十日內補提理由書於原
    審法院。逾期未補提者，原審法院應定期間先命補正。又第
    二審法院認為上訴書狀未敘述理由或上訴有第362條前段之
    情形者，應以判決駁回之。刑事訴訟法第361條、第367條前
    段分別定有明文。又同法第372條規定：「第367條之判決及
    對於原審諭知管轄錯誤、免訴或不受理之判決上訴時，第二
    審法院認其為無理由而駁回上訴，或認為有理由而發回該案
    件之判決，得不經言詞辯論為之。」。
二、次按，依刑事訴訟法第350條、第361條、第362條、第367條
    規定，不服地方法院之第一審判決而上訴者，須提出上訴書
    狀，並應敘述具體理由，為上訴必備之程式；其所提出之書
    狀未敘述上訴理由，或僅曾以言詞陳述上訴理由者，均應於
    上訴期間屆滿後二十日內補提理由書於第一審法院。第一審
    法院經形式審查，認逾期未補提上訴理由者，應定期間先命
    補正；逾期未補正者，為上訴不合法律上之程式，應以裁定
    駁回。倘已提出上訴理由，但所提非屬具體理由者，則由第
    二審法院以上訴不合法律上之程式，判決駁回。而所謂具體
    理由，必係依據卷內既有訴訟資料或提出新事證，指摘或表
    明第一審判決有何採證認事、用法或量刑等足以影響判決本
    旨之不當或違法，而構成應予撤銷之具體事由，始克當之（
    例如：依憑證據法則具體指出所採證據何以不具證據能力，
    或依憑卷證資料，明確指出所為證據證明力之判斷如何違背
    經驗、論理法則）；倘僅泛言原判決認定事實錯誤、違背法
    令、量刑失之過重或輕縱，而未依上揭意旨指出具體事由，
    或形式上雖已指出具體事由，然該事由縱使屬實，亦不足以
    認為原判決有何不當或違法者（例如：對不具有調查必要性
    之證據，法院未依聲請調查亦未說明理由，或援用證據不當
    ，但除去該證據仍應為同一事實之認定），皆難謂係具體理
    由，俾與第二審上訴制度旨在請求第二審法院撤銷、變更第
    一審不當或違法之判決，以實現個案救濟之立法目的相契合
    ，並節制濫行上訴（參照最高法院97年度台上字第892號判
    決）。本件上訴人即被告戊○○（下稱被告戊○○）於民國
    （下同）97年12月18日所提起之刑事上訴狀，形式上雖提出
    書狀敘述上訴理由，略以：(一)因被告戊○○坦承罪刑，而此
    次係初犯，而今被告戊○○深具悔意，懇求法官給被告戊○○一個重新改過遷善之機會，並給予宣告緩刑。(二)因被告戊○○犯後深感悔悟，且有誠意與告訴人達成民事和解，並願
    意賠償部分損失，以免造成告訴人損害之擴大，請求法官能
    讓被告戊○○與告訴人達成民事和解，而就本案從輕發落，
    給予被告戊○○緩刑之機會云云。上訴人即被告甲○○（下
    稱被告甲○○）於97年12月18日所提起之刑事上訴狀，形式
    上雖提出書狀敘述上訴理由，略以：被告甲○○自幼家境即
    甚清寒，其雙親均係重度肢體障礙之人，家中之物質生活至
    為匱乏，有戶口名簿影本乙份、中華民國殘障手冊影本2份
    及台北縣板橋市公所低收入戶證明書乙份附呈可明。被告甲○○從小就期待長大，期待能賺很多錢改善家庭經濟，改善
    從小就較一般人貧乏的物質生活，無奈社會經濟不景氣，被
    告甲○○難以謀得良職，又因甫滿成年之齡，年紀較輕，思
    慮欠周，未能抗拒誘惑，因而誤觸法網，鑄成大錯。惟衡以
    被告甲○○只因窮怕了、困乏怕了，乃希望快速改善經濟，
    其動機尚非全然不可憫恕；被告甲○○素行良善，並無其他
    任何不良之記錄；年紀甚輕，思慮難免欠周；所參與之詐欺
    犯行未達於既遂，未致被害人財產上之損害；犯後真心悛悔
    ，坦承犯行，且偵查及第一審期間之羈押，已令其深得教訓
    等情，原判決就被告甲○○本件犯行判處有期徒刑壹年參月
    ，實嫌過重，請撤銷改判，並依刑法第59條規定酌減其刑，
    給被告甲○○年輕之生命有早日重生之機會，被告甲○○自
    會珍惜，不敢再有逾矩之行云云。上訴人即被告丁○○（下
    稱被告丁○○）於98年1月5日所提起之刑事上訴理由狀，形
    式上雖提出書狀敘述上訴理由，略以：(一)被告丁○○素無前
    科，素行良好，偶因年少不經世事，一時失慮，才會受到不
    當誘惑而誤入歧途，被告丁○○家境清寒，父母離異，父陳
    秉程因受經濟不景氣影響，已失業多時，被告丁○○之弟陳
    冠宇則剛收到服役之身家調查資料，即將入伍當兵，有戶籍
    謄本及徵兵及齡男子兵籍調查通知書可稽，而被告丁○○之
    母林淑美罹有精神疾病，乃為身心障礙者，衡量家中經濟狀
    況及至親狀況，均有賴被告丁○○賺錢以維持生活，被告丁○○若驟入囹圄，亦將無人得以照料父母之生活，家中頓陷
    困境，情何以堪！(二)被告丁○○已深自悔悟，自始至終均已
    坦承犯行，絕無再犯之虞，被告丁○○亦願意與被害人丙○○和解賠償，並取得被害人丙○○之寬恕原諒，只不過被害
    人丙○○於原審提起之刑事附帶民事賠償訴訟，請求被告丁○○及其他同案被告連帶給付100萬元，實非被告丁○○及
    其他同案被告能力所能負擔，被告丁○○將繼續與被害人丙○○協商和解之可能性，並讓被害人丙○○能瞭解，其所已
    被詐騙之96萬元，被告丁○○並不知情，亦未參與，盼能取
    得被害人丙○○之諒解，而願意減低和解金額，請求鈞院賜
    再給予被告丁○○一段時日，以利被告丁○○與被害人丙○○能達成和解。(三)綜上所述，懇祈鈞院鑒察實情，原審判決
    判處被告丁○○有期徒刑壹年貳月實仍屬過重，原審判決未
    同時諭知被告丁○○緩刑自新之機會，亦有未洽，請求鈞院
    撤銷原審判決，並賜予減輕被告丁○○之刑責及同時賜予被
    告丁○○緩刑之宣告，以勵自新，俾障權益，無任感禱云云
    。
三、本院查：
  (一)被告戊○○、甲○○因不服地方法院第一審之判決，而於97
    年12月18日具狀提出上訴書狀敘明上訴理由，另被告丁○○
    因不服地方法院第一審之判決，於97年12月18日聲明上訴，
    而於98年1月5日具狀提出上訴理由書狀敘明上訴理由，則依
    刑事訴訟法第361條第2項條文、立法修正理由及上開最高法
    院判決意旨，被告倘已提出上訴理由，但所提非屬具體理由
    者，則由第二審法院以上訴不合法律上之程式，以判決駁回
    之。至於上訴理由是否具體，係屬第二審法院審查範圍，則
    不在命補正之列（參見法院辦理刑事訴訟案件應行注意事項
    第162點），合先敘明。
  (二)經核上開被告戊○○、甲○○、丁○○所提之上訴理由，要
    非屬所謂之具體理由（即必須依據卷內既有訴訟資料或提出
    新事證，具體指摘或表明第一審判決有何採證認事、用法或
    量刑等足以影響判決本旨之不當或違法，而構成應予撤銷之
    具體事由，始克當之【例如：依憑證據法則具體指出所採證
    據何以不具證據能力，或依憑卷證資料，明確指出所為證據
    證明力之判斷如何違背經驗、論理法則】，參見最高法院97
    年度台上字第892號判決意旨），而被告戊○○、甲○○、
    丁○○在原審審理中本即為有罪之陳述，復表明並無證據請
    求調查，無辯解，承認犯罪，有原審97年11月18日審判筆錄
    附卷可稽。綜上所述，本件被告戊○○、甲○○、丁○○前
    開所執之上訴理由，俱未依法指摘或表明第一審判決有何採
    證認事、用法或量刑等足以影響判決本旨之不當或違法，而
    構成應予撤銷之具體事由，揆諸上開最高法院判決意旨，被
    告戊○○、甲○○、丁○○提起之第二審上訴不合法律上程
    式，爰不經言詞辯論，判決駁回上訴。
四、據上論斷，應依刑事訴訟法第367條前段、第372條，判決如
    主文。
中    華    民    國    98    年    2     月    26    日
             刑事第十一庭 審判長法  官  陳  朱  貴
                                法  官  郭  同  奇
                                法  官  胡  文  傑
上列正本證明與原本無異。
如不服本判決應於收受送達後十日內向本院提出上訴書狀，其未
敘述上訴之理由者並得於提起上訴後十日內向本院補提理由書（
均須按他造當事人之人數附繕本）「切勿逕送上級法院」。
                                書記官  蔡  嘉  萍
中    華    民    國    98    年    2     月    26    日


司法院資訊處製作；財團法人民間司法改革基金會備份。
